【裁判字號】    96,交易,572
【裁判日期】    970319
【裁判案由】    過失傷害
【裁判全文】
臺灣板橋地方法院刑事判決             96年度交易字第572號
公  訴  人  臺灣板橋地方法院檢察署檢察官
被      告  丙○○
選任辯護人  廖學興  律師
            馬惠怡  律師
            曾伊如  律師
上列被告因過失傷害案件，經檢察官提起公訴（96年度偵字第
11343 號），本院判決如下：
    主  文
丙○○因過失傷害人致重傷，處有期徒刑捌月，減為有期徒刑肆
月，如易科罰金，以新臺幣壹仟元折算壹日。
    事  實
一、丙○○考領有適當之普通小型車駕駛執照，於民國96年3 月
    19日晚間10時58分許，駕駛車號5E-8740 號自小客車，沿臺
    北縣中和市○○路往南勢角方向行駛，行經臺北縣中和市○
    ○路與中正路口左轉中正路時，本應注意汽車行駛時，駕駛
    人應注意車前狀況，並隨時採取必要之安全措施，而當時天
    候雖雨，惟夜間有照明，柏油路面濕潤、無缺陷、無障礙，
    視距良好，並無不能注意之情形，竟疏未注意車前狀況，適
    有乙○○酒後（經抽血檢測其血中酒精濃度為177.5mg/dl，
    換算呼氣酒精濃度為每公升0.887 毫克）騎乘腳踏車，亦疏
    未左右來車及該路段為禁止穿越之地段，即貿然由南往北穿
    越中正路，二車閃煞不及，丙○○所駕上開自小客車之右前
    保險桿因而撞擊乙○○所騎上開腳踏車之前車輪左側，乙○
    ○並因撞擊力道強大而人身飛起，掉落時頭部撞擊丙○○所
    駕上開自小客車之前方擋風玻璃，因而受有頭部外傷併顱內
    出血、顱骨骨折、低血鈉、臉部多處擦傷之傷害，經多次手
    術後，仍有智力無法恢復及生活能力障礙之重大不治傷害。
    丙○○肇事後在警員前往現場處理尚未知悉肇事人前，在場
    向警員自首其本人駕車致人受傷之犯行，進而接受裁判。
二、案經乙○○之姐甲○○訴由臺北縣政府警察局中和分局報請
    臺灣板橋地方法院檢察署檢察官偵查起訴。
    理  由
壹、證據能力部分：
    按被告以外之人於審判外之言詞或書面陳述，除法律有規定
    者外，不得作為證據，刑事訴訟法第159 條固定有明文。惟
    被告以外之人於審判外之陳述，雖不符同法第159 條之1 至
    之4 之規定，而經當事人於審判程序同意作為證據，法院審
    酌該言詞陳述或書面陳述作成時之情況，認為適當者，亦得
    為證據。查本案證人陳奕志、康肖玲於警詢中之證述，為審
    判外之陳述而屬傳聞證據，且不符刑事訴訟法第159 條之3
    之規定，惟公訴人、被告、辯護人就前開審判外之陳述，於
    本院審理中均表示同意引為證據，而本院審酌其陳述作成時
    之情況，核無違法取證及證明力明顯過低之瑕疵，亦認以之
    作為證據為適當，故依前開規定，上開證人於警詢中之陳述
    ，自得為證據。
貳、實體部分：
一、訊據被告丙○○固坦承於上開時地，駕車與乙○○騎乘之腳
    踏車發生撞擊之事實，惟矢口否認有何過失致重傷害之犯行
    ，辯稱：伊當時已經左轉到中正路的快車道上，是乙○○喝
    醉酒逆向騎腳踏車過來撞伊，伊在左轉前有先注意車前有沒
    有車，然後再注意左後方，伊看到乙○○的腳踏車時，乙○
    ○的腳踏車已經衝到伊車子的前面，伊馬上踩煞車並向左閃
    避，但還是撞到乙○○的腳踏車，乙○○只要踩幾下腳踏車
    就可以從路邊到快車道，伊根本來不及反應，且伊有去探視
    過乙○○，伊認為乙○○是可以好起來的云云。
二、經查：
  (一)被告確有於96年3 月19日晚間10時58分許，駕駛車號5E-874
    0 號自小客車，行經臺北縣中和市○○路與中正路口左轉中
    正路時，與酒後騎乘腳踏車由南往北穿越中正路之乙○○發
    生撞擊之事實，業經被告於本院審理中自承不諱，並有道路
    交通事故現場圖、道路交通事故調查報告表(一)、(二)、財團法
    人佛教慈濟醫院臺北分院檢驗科藥物濃度檢驗報告各1 紙、
    現場及車損照片共33張在卷可稽，自堪認定。
  (二)又觀諸本件交通事故發生後，被告所駕上開自小客車係停在
    臺北縣中和市○○路（往新店方向）內側快車道上，車頭朝
    東，車尾朝西，乙○○所騎乘之腳踏車則係倒在臺北縣中和
    市○○路往新店方向快慢車道分隔島西方約4.9 公尺處，被
    告所駕上開自小客車於撞擊時掉落之方向燈燈罩（即道路交
    通事故現場圖表示「色片」字樣處）則係掉落在臺北縣中和
    市○○路分向分隔島南方3.4 公尺、分向分隔島最突出處東
    方2.4 公尺處，有道路交通事故現場圖1 紙在卷可稽，而本
    件交通事故發生後，被告所駕上開自小客車之右前保險桿（
    大燈下方）破裂，右前引擎蓋凹陷，前方擋風玻璃嚴重碎裂
    等情，亦有車損照片在卷可佐，再輔以證人康肖玲於警詢證
    稱：乙○○於當晚22時30分離開我這裡，在中正路149 號前
    與朋友聊天約30分鐘，於23時許離開店門口，約當晚23時許
    約30分，老闆從外面回來，才知道乙○○於中正路、板南路
    口發生車禍等語，是由二車在發生本件交通事故後，自被告
    所駕上開自小客車上掉落之方向燈燈罩之掉落位置、雙方之
    車損情況、證人康肖玲之證言，及乙○○遭被告撞擊後係飛
    起撞擊被告所駕上開自小客車之擋風玻璃後再落地，則二車
    發生撞擊之地點應係在被告所駕上開自小客車停止位置、血
    跡位置及腳踏車倒地位置之後方（即西方）靠近道路交通事
    故現場圖標示「色片」字樣附近，且發生撞擊時，被告所駕
    上開自小客車之行向係由臺北縣中和市○○路左轉中正路，
    乙○○騎乘腳踏車之行向則係由臺北縣中和市○○路路邊由
    南往北穿越中正路。因之，被告所駕上開自小客車在與乙○
    ○所騎乘之腳踏車發生撞擊時，被告所駕之上開自小客車尚
    未駛入快車道，且乙○○當時係騎乘腳踏車由南往北穿越臺
    北縣中和市○○路，而非逆向行駛於臺北縣中和市○○路上
    ，應堪認定，被告辯稱乙○○當時係逆向行駛於快車道上一
    節，尚無可採。
  (三)再者，臺北縣中和市○○路往新店方向共計有3 個車道，車
    道寬度分別為5.3 公尺、3.4 公尺、3.4 公尺，有道路交通
    事故現場圖1 紙在卷可稽，是乙○○由臺北縣中和市○○路
    路邊穿越中正路至本件發生撞擊之位置，至少有8.7 公尺左
    右之距離，以乙○○當時係騎乘腳踏車，車速有限，絕無可
    能係突然出現於路中，輔以當時案發地點之道路中央並無任
    何施工圍籬阻礙視線，衡情，被告在左轉進入臺北縣中和市
    ○○路之際，如有確實注意車前狀況，應可輕易發現乙○○
    騎乘腳踏車由臺北縣中和市○○路路邊由南往北穿越中正路
    駛來，被告竟稱其絲毫未曾察覺乙○○由路邊駛來，足見被
    告確有疏未注意車前狀況之情形甚明。
  (四)按汽車行駛時，駕駛人應注意車前狀況，並隨時採取必要之
    安全措施，道路交通安全規則第94條第3 項定有明文，被告
    既考領有普通小型車駕駛執照，對於上開規定自應知之甚詳
    ，並應確實遵守，輔以當時天候雖雨，惟夜間有照明，柏油
    路面濕潤、無缺陷、無障礙，視距良好，有道路交通事故調
    查報告表(一)、(二)各1 紙在卷可稽，並無不能注意之情形，被
    告行經肇事路段，竟疏未注意車前狀況，致絲毫未察覺騎乘
    腳踏車穿越中正路駛來之乙○○而肇事，其駕駛行為具有過
    失，至為灼然。至乙○○於案發當時係酒後（送醫時經抽血
    檢測血中酒精濃度為177.5mg/dl，換算呼氣酒精濃度為每公
    升0.887 毫克）騎乘腳踏車，且未注意左右來車，在禁止穿
    越之路段擅自穿越臺北縣中和市○○路，固同為肇事原因，
    惟刑事責任之認定，並不因被害人與有過失，而免除被告之
    過失責任，被害人與有過失之情節輕重，僅係酌定雙方民事
    上損害賠償責任之依據，並不影響被告所犯刑事責任之罪責
    ，併此敘明。
  (五)又乙○○於遭被告所駕上開自小客車撞擊後，因撞擊力道強
    大而人身飛起，掉落時頭部復撞擊被告所駕上開自小客車之
    前方擋風玻璃，因而受有頭部外傷併顱內出血、顱骨骨折、
    低血鈉、臉部多處擦傷之傷害，經多次手術後，仍有智力無
    法恢復及生活能力障礙之傷害等節，亦有財團法人佛教慈濟
    綜合醫院96年4 月13日出具之乙○○診斷證明書、財團法人
    佛教慈濟綜合醫院臺北分院97年2 月10日慈新醫文字第9701
    41號函附之病情說明書及病歷資料等件在卷可參，被告雖以
    乙○○所受之上開傷害與本件交通事故並無相當因果關係，
    且所受傷害尚有復原之可能，並非重傷害等語置辯，然經本
    院囑託財團法人佛教慈濟綜合醫院臺北分院鑑定結果，認：
    該病患（即乙○○）入急診時即意識不清，之後更瞳孔放大
    ，延遲性腦出血（為外傷所致），如不緊急立刻手術，必定
    進展為腦死，而手術也不能保證可以存活，在醫護人員緊急
    醫療搶救之下，病患才勉強存活下來，一開始仍呈現植物人
    狀態，在經過進一步評估，發現有水腦症（與外傷有關），
    再次安排手術（腦室腹腔引流手術），病患始逐漸有意識，
    但仍有生活能力之障礙，智力仍無法恢復，故確為「其他身
    體或健康重大不治或難治之傷害」，其恢復之機會極低，其
    目前之失能狀態是肇因於96年3 月19日之車禍等語，有財團
    法人佛教慈濟綜合醫院臺北分院97年2 月10日慈新醫文字第
    970141號函附之病情說明書及病歷資料等件在卷可稽，足見
    被告所受之上開傷害確與被告之過失行為間具有相當因果關
    係，且被告所受之傷害已達重傷害之程度無疑，被告空言否
    認乙○○目前之失能狀態可能係因其他因素所致，且尚有恢
    復之可能，均無可採。
  (六)綜上，被告所辯，均無可採。本件事證明確，被告犯行，已
    堪認定。
三、核被告丙○○所為，係犯刑法第284 條第1 項後段之因過失
    傷害人致重傷罪。又被告於肇事後，犯罪未被發覺前，即向
    據報前往現場處理事故之警員坦承肇事，自首而接受裁判，
    此有臺北縣政府警察局中和分局道路交通事故肇事人自首情
    形記錄表1 紙在卷可參，為對未發覺之犯罪自首而接受裁判
    ，爰依刑法第62條前段規定，減輕其刑。爰審酌被告無犯罪
    前科，有臺灣高等法院被告前案紀錄表1 件在卷足憑，平日
    素行尚稱良好，卻於駕車左轉時疏未注意車前狀況以致本案
    車禍發生，因而造成乙○○智力受損無法恢復且有生活能力
    之障礙，傷勢嚴重，且犯後一再否認犯行，迄今亦未能與代
    行告訴人甲○○達成和解，態度難謂良好，兼衡其過失程度
    等一切情狀，量處如主文所示之刑，以資懲儆。又「中華民
    國九十六年罪犯減刑條例」業經總統於96年7 月4 日公布，
    於同年7 月16日施行，被告實行本件犯罪之時間係在96年4
    月24日以前，復無中華民國九十六年罪犯減刑條例所列不予
    減刑之情形，應依同條例第2 條第1 項第3 款之規定，就所
    受宣告之有期徒刑減其刑期2 分之1 ，並諭知易科罰金之折
    算標準。
據上論斷，應依刑事訴訟法第299 條第1 項前段，刑法第284 條
第1 項後段、第62條前段、第41條第1 項前段，刑法施行法第1
條之1 第1 項、第2 項前段，中華民國九十六年罪犯減刑條例第
2 條第1 項第3 款、第7 條、第9 條，判決如主文。
本案經檢察官陳佳宏到庭執行職務。
中    華    民    國    97    年    3     月    19    日
                      交通法庭     法  官     曾淑娟
上列正本證明與原本無異。
如不服本判決應於送達後10日內向本院提出上訴狀
                                   書記官     謝雪紅
中    華    民    國    97    年    3     月    19    日
附錄本案論罪科刑法條全文
中華民國刑法第284條：
因過失傷害人者，處6 月以下有期徒刑、拘役或5 百元以下罰金
，致重傷者，處1 年以下有期徒刑、拘役或5 百元以下罰金。
從事業務之人，因業務上之過失傷害人者，處1 年以下有期徒刑
、拘役或1 千元以下罰金，致重傷者，處 3 年以下有期徒刑、
 拘役或 2 千元以下罰金。


司法院資訊處製作；財團法人民間司法改革基金會備份。
